【裁判字號】    91,聲判,41
【裁判日期】    920113
【裁判案由】    聲請交付審判
【裁判全文】
臺灣士林地方法院刑事裁定                          九十一年度聲判字第四一號
    聲  請  人  丁○○
                丙○○
                甲○○
                戊○○
    共同代理人  歐宇倫律師
    被      告  乙○○
右列聲請人因被告侵占、背信等案件，不服台灣高等法院檢察署檢察長於中華民國九
十一年八月二十八日駁回再議之處分（九十一年度上聲議字第一五七三號），聲請交
付審判，本院裁定如左：
    主  文
聲請駁回。
    理  由
一、按告訴人不服上級法院檢察署檢察長或檢察總長認再議為無理由而駁回之處分者
    ，得於接受處分書後十日內委任律師提出理由狀，向該管第一審法院聲請交付審
    判。法院認為交付審判之聲請不合法或無理由者，應駁回之。刑事訴訟法第二百
    五十八條之一、第二百五十八條之三第二項前段，分別定有明文。又按新修正刑
    事訴訟法第二百五十八條之一規定告訴人得向法院聲請交付審判，係新增對於「
    檢察官不起訴或緩起訴裁量權」制衡之一種外部監督機制，法院僅就檢察官所為
    不起訴處分或緩起訴處分之決定是否正確加以審查，以防止檢察機關濫權，法院
    並非檢察官之延伸，法院亦無從負擔偵查之作為。依此立法精神，同法第二百五
    十八條第三項規定法院審查聲請交付審判案件時「得為必要之調查」，其調查證
    據之範圍，自應以偵查中曾顯現之證據為限，否則法院將自陷於證據蒐集等偵查
    作為之中，混淆裁判者與訴追者之角色。更何況當法院裁定准予交付審判，即如
    同檢察官提起公訴使案件進入審判程序，是法院裁定交付審判之前提，必須偵查
    卷內所存證據及已查明之事實已符合刑事訴訟法第二百五十一條第一項規定「足
    認被告有犯罪嫌疑」檢察官應提起公訴之情形，亦即其已經查明之事實及證據都
    必須跨越提起公訴之門檻，否則，縱或法院對於檢察官所認定之基礎事實有不同
    判斷，或須另行蒐證偵查始能判斷應否交付審判者，因交付審判審查制度並無如
    同再議救濟制度得為發回原檢察官續行偵查之設計，法院仍應依同法第二百五十
    八條之三第二項前段規定，以聲請無理由裁定駁回，合先敘明。
二、本件聲請人向台灣士林地方法院檢察署就被告乙○○提出告訴，告訴意旨略以：
    緣「金同順崇神會」（下稱崇神會）原有會員十六人，其中十二人為管理人，原
    管理人代表林錫慶過世後，即由被告乙○○代行職務，該會之公印、存款存摺、
    帳冊等相關資料因而交由被告保管，惟被告代行管理人代表職務後，未曾向該會
    提出任何財務收支報告，嗣因台灣省政府民政廳警五號民甲字第一一五七一號代
    電釋示管理人應以一人為限，崇神會會員乃於民國八十七年一月二十五日集會改
    選管理人，六位現存會員中，計有告訴人丁○○、甲○○、丙○○、戊○○出席
    ，選任告訴人丁○○為唯一之管理人，告訴人丁○○並於八十八年二月十日、八
    十九年二月二十一日之改選中獲得連任，前開告訴人等於八十八年二月十日會議
    中復決議凍結所有資金進出，並通知被告知悉，是被告理應將該會之相關帳冊、
    存摺及印章移交由新任管理人即告訴人丁○○保管，詎經崇神會委請德倫聯合律
    師事務所於八十九年三月二十二日，以（八九）德倫律（宇）字第０一三號函通
    知被告出面說明財務狀況，並交還所保管之帳冊、存摺、印章等，被告均拒不移
    交，而該會存款金額亦漸次減少，被告更於八十七年十二月十四日、八十八年三
    月二十四日、八月五日、十二月十三日擅自貸予慈聖宮計新台幣（下同）七十五
    萬元，顯見被告並未遵照決議，擅自動用該會會款，因認被告涉有業務侵占、背
    信罪嫌云云。經該署檢察官於民國九十一年七月四日為不起訴處分後（八十九年
    度偵字第八五九八號、九十一年度偵字第三六六０號），聲請人不服並聲請再議
    ，該聲請亦經台灣高等法院檢察署檢察長於九十一年八月二十八日以九十一年度
    上聲議字第一五七三號處分書認再議為無理由而駁回（九十一年九月十二、十三
    日送達聲請人）。
三、聲請交付審判意旨略以：（一）被告係台灣台北地方法院士林分院七十六年訴字
    第一九三○號民事判決當事人之一，並係台灣高等法院七十五年上字第九十一號
    民事判決當事人之一，依其判決理由應知告訴人丁○○有權召開崇神會會員大會
    並經選任為管理人，被告未將該會之公印、存摺、帳冊交出，自有主觀上不法之
    意圖。（二）被告管理崇神會帳務之支出，於八十六年十二月二十六日將一筆新
    台幣一千一百五十萬元定期存款解約，雖有會計師查核報告可知係用於八十七年
    、八十八年、八十九年之支出，但以該報告是否足以說明該款係專用於該支出，
    不無疑問。（三）八十六年五月二十三日崇神會決議提供資金為慈聖宮修繕兩邊
    側室，當時告訴人丁○○、丙○○、甲○○僅同意支付五百萬元，該會議記錄係
    由被告保管，是否有偽造變造該會議記錄，請向被告調閱當天會議記錄原本，以
    明該會議記錄之真偽。（四）被告辯稱七十五萬元係為慈聖宮辦理財團法人登記
    ，惟慈聖宮迄今仍未辦理財團法人登記，慈聖宮之地價稅均由崇神會捐贈，慈聖
    宮並無向崇神會借款之理，且被告僅提出由慈聖宮轉帳七十五萬元入崇神會之證
    明，並未提出崇神會匯款七十五萬元予慈聖宮之證明，該款是否遭被告私吞即有
    再予調查之必要。又被告違反崇神會之內部規定借款該七十五萬元予慈聖宮，係
    屬背信。
四、原不起訴處分書認為崇神會歷次會議向由被告召開，被告堅認聲請人丁○○無權
    召開會議，其認為改選之決議無效，故不願交出印信等物，是被告主觀上並無不
    法所有之意圖。崇神會於八十九年三月十三日仍有定期存單三筆合計一千八百萬
    元，至於八十六年十二月二十六日曾有一筆一千一百五十萬元之定存解約流向，
    參之卷附會計師查核報告及專案報告，並無證據足認有遭私人侵吞。八十六年五
    月二十三日之會議記錄，丁○○發言稱「最好儘量以範圍費用修好為原則」，被
    告自無必要偽造或變造會議記錄，聲請人空言臆測顯無足採。被告以借支方式使
    慈聖宮將款項償還崇神會，對崇神會而言有益無害，被告並未違背其管理人之任
    務。是以，認為並無積極證據足認被告涉有犯罪。
五、本件聲請人雖執前揭理由認被告涉有侵占等罪嫌，而向本院聲請交付審判，然臺
    灣士林地方法院檢察署檢察官所為不起訴處分書及台灣高等法院檢察署處分書，
    已就聲請人告訴內容予以斟酌，並論述所憑證據及其認定之理由，俱如前段所述
    ，並經本院依職權調閱前開偵查卷宗查核無誤，且原處分所載證據取捨及事實認
    定之理由，尚無違背經驗法則或論理法則之情事，參諸法院辦理刑事訴訟案件應
    行注意事項第一百十八點規定，是原檢察官及臺灣高等法院檢察署檢察長以被告
    犯罪嫌疑不足，分別予以不起訴處分及駁回再議之聲請，並無不當。又本件聲請
    交付審判意旨憑空質疑被告管理崇神會帳務一筆新台幣一千一百五十萬元定期存
    款解約後之去處不詳，臆測八十六年五月二十三日崇神會會議記錄可能遭到偽造
    變造，或執原告訴與聲請再議陳詞或請求繼續追查台灣台北地方法院士林分院七
    十六年訴字第一九三○號及台灣高等法院七十五年上字第九十一號民事判決對被
    告主觀意圖之影響、崇神會匯款七十五萬元予慈聖宮之證明、崇神會有無內部規
    定及其範圍等等事實及證據，按交付審判制度並非國家檢察權之擴張，本院並非
    檢察官之延伸，實無從負擔偵查之作為，而本件原查明之事實及證據既難認足以
    跨越提起公訴之門檻，是聲請人請求將本件交付審判開始進行審判程序，自無理
    由，應予駁回。
六、依刑事訴訟法第二百五十八條之三第二項前段，裁定如主文。
中      華      民      國    九十二    年      一      月    十  三    日
                                臺灣士林地方法院刑事第一庭
                                    審判長法  官  林  清  吉
                                          法  官  蔡  明  宏
                                          法  官  高  愈  杰
右正本證明與原本無異。
本件不得抗告。
                                          書記官  蘇  彥  宇
中      華      民      國    九十二    年      一      月    二十二    日


司法院資訊處製作；財團法人民間司法改革基金會備份。
